最高法院刑事判決　　　　　　　　　　　　　　　九十三年度台上字第五一九八號
　　上訴人　台灣高等法院檢察署檢察官
　　被　告　甲○○
右上訴人因被告違反貪污治罪條例案件，不服台灣高等法院中華民國九十三年七月九
日第二審判決︵九十二年度上訴字第三五七八號，起訴案號：台灣板橋地方法院檢察
署九十一年度偵字第二三三四七號、九十二年度偵字第三九八二號︶，提起上訴，本
院判決如左：
    主  文
原判決撤銷，發回台灣高等法院。
    理  由
本件原判決以：公訴意旨略稱被告甲○○係台北市政府警察局萬華分局武昌街派出所
員警，職司犯罪調查工作，為依據法令從事公務之人員，於民國︵下同︶九十一年十
月二十九日上午八時許，在台北縣中和市○○路八三一號十樓之十，持搜索票對許景
賓實施搜索時，竟意圖為自己不法之所有，將本應查扣之許景賓所使用之諾基雅八二
五○型之行動電話乙支︵下稱系爭手機︶，予以侵占入己，並將之攜帶返家，交予不
知情之配偶謝正秋，換以被告之晶片使用之，嗣經檢察官開庭訊問許景賓涉嫌搶奪犯
嫌時，經許景賓供述，始知上情，因認被告涉犯刑法第三百三十六條第一項之公務侵
占罪嫌及貪污治罪條例第六條第一項第三款之侵占職務上持有之非公用私有財物罪嫌
，而依貪污治罪條例第六條第一項第三款論處云云；但經原審審理結果，認為不能證
明被告犯罪，因而維持第一審諭知被告無罪之判決，駁回檢察官在第二審之上訴，固
非無見。
惟按：一、審理事實之法院，對於案內與待證事項有關之一切證據，除認為不必要者
外，均應詳為調查，然後基於調查所得之心證以為判斷之基礎。經查：(一)檢察官於第
二審上訴理由書，指出被告將系爭手機攜帶回家交由其妻使用長達四十一日，迄檢察
官發覺時始行交出，於檢察官初訊時，猶矢口否認持有該手機，但於當時寒冷天氣頻
頻冒汗，臉色發白，幾至昏厥，經檢察官諭知將予當庭逮捕，並經在場之派出所所長
邱能助與被告溝通，被告始坦承持有該手機，且對於檢察官訊問其主觀犯意是否係一
時貪念，點頭答稱﹁嗯﹂，經詳載於偵查筆錄等情，關於上開部分，第一審勘驗偵訊
錄音內容結果，筆錄僅記載檢察官對被告訊以：﹁你真的有查嗎？﹂、﹁在這個主觀
犯意上面，我就不要再查，你就坦承好了。反正現在客觀上……那這很明顯。你就說
我因一時貪念，然後這樣暫時持有，這個部分你就承認吧。我就不用再查一大堆，好
不好？都一樣嘛，反正都是公務侵占罪，你覺得呢？是不是？檢察官：是嘛，就一時
貪念，我們就這樣記好了。﹂、﹁那我就不用查其他一大堆來證明。反正你有追查，
確實有追查，你說對不對，後來就一時貪念然後就留下手機，現在太太在使用。﹂等
語，其間並無被告答話內容或有何身體反應及動作表示之紀錄︵見第一審卷第一○四
頁︶，被告是否有檢察官前開上訴意旨所述坦承犯意之情事，自欠詳明；原判決引用
該勘驗筆錄所載內容，遽認﹁偵訊筆錄簡要記載，被告自白﹃一時貪念﹄之主觀上不
法所有意圖，尚難遽採﹂，並未敘明檢察官訊問筆錄關於該部分之記載是否與錄音內
容不符而不足採取之依據及理由，對於被告有無檢察官上開上訴意旨所指情事，亦未
予調查審酌，自嫌調查職責未盡及理由欠備。(二)卷查證人許景賓供稱系爭手機係伊所
有，借予綽號﹁板鴨﹂之﹁宋秋生﹂使用，宋秋生返還時並未取出晶片；被告辯稱：
伊持取上開手機係為循手機內存資料追查上游，以擴大偵辦，爭取績效，事後確自手
機中查得號碼多筆，提供同事吳育勝循線查獲一筆毒品案件；證人吳育勝於第一審亦
證稱：查獲許景賓後，隔沒幾天，被告即拿一張便條紙上有被告手寫電話號碼十幾筆
，要伊追查帳單寄送地址及使用人姓名，伊未詢問該十幾筆資料何來，但一般皆係從
被查獲人之手機記憶去查，後伊即依規定送交分局刑事組追查，查了十幾筆資料，伊
依照通聯紀錄追查上游，再聲請搜索票，後經過濾，在台北縣板橋市逮捕曾定紳等各
語。但證人曾定紳於原審受命法官訊問時則供稱：其施用毒品之來源，安非他命、海
洛因分別係綽號﹁義兄﹂、﹁菜頭﹂、﹁蒼仔﹂者所給，對綽號﹁板鴨﹂或﹁宋秋生
﹂其人無印象等語︵見原審卷第一二八、一三一頁︶，曾定紳是否曾與宋秋生間有毒
品交易，並在系爭手機留下聯絡電話號碼，而由警方循線查獲其違反毒品危害防制條
例之案件，自非無疑問。原審對於證人吳育勝所述警方查獲曾定紳之過程，是否確係
因被告自系爭手機內取得聯絡電話資料而循線查獲，未遑進一步查明實情，遽憑證人
曾定紳、吳育勝之證供，採為被告無侵占犯意之有利認定，亦嫌速斷。二、﹁法院得
於第一次審判期日前，傳喚被告或其代理人，並通知檢察官、辯護人、輔佐人到庭，
行準備程序，為下列各款事項之處理：一、起訴效力所及之範圍與有無應變更檢察官
所引應適用法條之情形。二、訊問被告、代理人及辯護人對檢察官起訴事實是否為認
罪之答辯，及決定可否適用簡式審判程序或簡易程序。三、案件及證據之重要爭點。
四、有關證據能力之意見。五、曉諭為證據調查之聲請。六、證據調查之範圍、次序
及方法。七、命提出證物或可為證據之文書。八、其他與審判有關之事項。﹂九十二
年二月六日修正公布，同年九月一日施行之刑事訴訟法第二百七十三條第一項定有明
文；又﹁行合議審判之案件，為準備審判起見，得以庭員一人為受命法官，於審判期
日前，使行準備程序，以處理第二百七十三條第一項、第二百七十四條、第二百七十
六條至第二百七十八條規定之事項。受命法官行準備程序，與法院或審判長有同一之
權限。但第一百二十一條之裁定，不在此限。﹂同法第二百七十九條第一項亦有明定
，此雖規定於第一審訴訟程序之內，但依同法第三百六十四條之規定，為第二審審判
所準用。考其立法意旨，現行刑事訴訟法係採改良式當事人進行主義，行集中審理制
，證據調查為審判程序法庭活動之重心，受命法官於準備程序中，除前揭規定得於審
判期日前處理之事項外，並無主動蒐集證據及從事實質證據調查之職權。依原審卷內
九十二年十一月十九日、十二月八日及九十三年四月五日、四月十九日、五月十日準
備程序筆錄所載，原審受命法官於準備程序對被告為蒐集或調查證據性質之訊問，或
未有刑事訴訟法第二百七十六條所定﹁預料證人不能於審判期日到場﹂之情形，逕行
訊問證人謝正秋，顯逾前揭規定受命法官職權所得處理事項之範圍，其所踐行之訴訟
程序即難認適法。以上或為上訴意旨所指摘，或為本院得依職權調查之事項，應認原
判決有撤銷發回更審之原因。
據上論結，應依刑事訴訟法第三百九十七條、第四百零一條，判決如主文。
中　　　華　　　民　　　國　　九十三　　年　　　十　　　月　　　七　　　日
                              最高法院刑事第十庭
                                  審判長法官  呂　潮　澤
                                        法官  吳　昆　仁
                                        法官  孫　增　同
                                        法官  吳　昭　瑩
                                        法官  洪　明　輝
      右正本證明與原本無異
                                              書  記  官
中　　　華　　　民　　　國　　九十三　　年　　　十　　　月　　 十一 　　日
                                                                        Ｅ
